臺灣花蓮地方法院民事判決　　　　　　　 96年度訴字第252號
原　　　告　甲○○
被　　　告　戊○○
訴訟代理人　丁○○
上列當事人間清償借款事件，本院於九十六年十月二日言詞辯論
終結，判決如下：
    主  文
被告應給付原告新台幣陸拾萬元，及如附表所示各項金額，各自
如附表所示提示日起至清償日止，按年息百分之六計算之利息。
訴訟費用由被告負擔。
    事  實  及  理  由
一、原告主張：
（一）其持有由被告簽發之如附表所示的支票3紙，共計新台幣
      （下同）60萬元（下稱系爭支票），詎屆期提示竟遭退票
      ，追索無著，爰依票據關係請求給付票款。
（二）被告之答辯並非事實，雖然丙○○和被告之夫丁○○事後
      有和我一起在乙○○代書辦公室商談還款事宜，當場丙○○有口頭承諾要給我2萬元及之後每月給付2萬元，也有簽
      立借據及本票，但是因為我要求發票人即被告也要到場來
      簽立借據及本票，且需當場先支付我2萬元，但丙○○一
      直聯絡被告都沒有到場，也未先支付2萬元，而且丙○○
      雖然有說要簽發40張每張2萬元的本票償還借款，但我並
      沒有拿到本票，所以我才會用支票來請求。
（三）並聲明：如主文第一項所示。
二、被告對系爭支票為真正乙節並不爭執，惟辯稱：她並未向原
    告借錢，是訴外人丙○○向原告借款，故由被告之夫丁○○
    持她所簽發之系爭支票交付原告，丙○○於原告就系爭票款
    像被告聲請支付命令後，曾與丁○○和原告一起在乙○○土
    地代書事務所處商談系爭票款之還款事宜，當場約定由丙○○簽具80萬元之借據一紙及票面金額為2萬元之本票40張予
    原告，原告則同意丙○○每月分期償還2萬元，並交還系爭
    支票及原告所持有之丙○○之統一發票，詎原告於取走上述
    丙○○簽具之80萬元借據及40張本票後，即行離去，拒不交
    還系爭支票等物。原告既已當眾同意延展丙○○償還本件借
    款期限，本件請求即無理由等語。並聲明：原告之訴駁回。
三、按當事人主張有利於己之事實者，就其事實有舉證之責任。
    民法第277條前段定有明文。又依票據法第5條第1項之規定
    ，在票據上簽名者，依票上所載文義負責。而票據固為無因
    證券，票據債務人不得以自己與發票人或執票人前手間所存
    在之抗辯事由，對抗執票人。然發票人若以自己與執票人間
    所存之抗辯事由對抗執票人，則非法所不許。經查，原告主
    張之事實，業據提出與其所述相符之支票及退票理由單各3
    紙為證，被告對系爭支票係因訴外人丙○○向原告借款而由
    其簽發交付予原告並不爭執，惟以前詞置辯，是被告自應就
    其辯稱兩造間就系爭票款之償還已於本件支付命令異議後另
    有約定等語，負舉證責任。兩造分別聲請傳訊嗣後商談還款
    事宜時在場之訴外人丙○○、代書乙○○及乙○○之職員己○○到庭為證。而證人乙○○證稱：當時是原告與丁○○及
    丙○○在場，雙方大致談好應還的款項且必須要開好多張本
    票按期支付，但是本票並沒有交付原告，因為本來談的內容
    是被告也要到場在新簽發的本票上補簽名，且丙○○應該要
    先付2萬元給原告，他們有答應被告會來補簽，但是都沒有
    來所以這件事就擱著沒有談成等語；證人己○○證稱：當時
    原告帶丙○○到事務所協調票款的還款事宜，本來有說好按
    月付2萬元，但是丙○○要先付頭款，且被告要到場簽本票
    ，但是大家在事務所一直等被告都沒有來，丙○○也沒有付
    款，所以協調沒有成立，她有拿40張本票及一張借據給丙○○簽，但因為兩造協調沒有成立，所以本票及借據都還由乙○○事務所代為保管等語；證人丙○○證稱：當天是原告打
    電話給他談他持系爭支票借款如何還款的事情，加上他之前
    的債務，所以當場他簽了40張2萬元本票，言明按月還款2萬
    元，但是當天最後並沒有協調成功，因為原告有要求他打電
    話給被告要被告也在本票上簽名，但是被告沒有來等語（詳
    96 年10月2日言詞辯論筆錄）。核諸該3位證人當庭證述之
    內容，足徵兩造間或第三人丙○○均並未就系爭票款另行談
    妥償還方式，是被告以前詞置辯，拒絕給付票款，與法無據
    ，洵無可取。
四、從而，原告本於票據之法律關係，請求被告給付如主文第1
    項所示之金額及利息，洵屬有據，應予准許。
五、本件事證已臻明確，足資判斷兩造其餘攻擊防禦方法及舉證
    ，無礙勝負判斷，爰不一一論列，併此敘明。
結論：本件原告之訴為無理由，依民事訴訟法第78條，判決如主
文。
中　　華　　民　　國　　96　　年　　10　　月　　18　　日
                          臺灣花蓮地方法院民事庭
                              法    　官　陳雅敏
上列正本係照原本作成。
如不服本判決，應於送達後20日內，向本院提出上訴狀並表明上
訴理由，如於本判決宣示後送達前提起上訴者，應於判決送達20
日內補提上訴理由書(須附繕本)。
中　　華　　民　　國　　96　　年　　10　　月　　18　　日
                    　      　法院書記官　邱鴻志
附表：
┌──┬────┬─────┬────┬────┬───┐
│編號│票號    │票面金額  │發票日  │提示日  │發票人│
│    │        │（新台幣）│        │        │      │
├──┼────┼─────┼────┼────┼───┤
│一　│0000000 │250,000元 │95.10.21│95.10.23│戊○○│
├──┼────┼─────┼────┼────┼───┤
│二　│0000000 │200,000元 │95.11.12│95.11.13│同上  │
├──┼────┼─────┼────┼────┼───┤
│三　│0000000 │150,000元 │95.11.19│95.11.20│同上  │
└──┴────┴─────┴────┴────┴───┘
